【裁判字號】    95,小上,30
【裁判日期】    950517
【裁判案由】    損害賠償
【裁判全文】
臺灣臺北地方法院民事判決              95年度小上字第30號
上  訴  人  富邦產物保險股份有限公司
法定代理人  乙○○
被上訴人    甲○○
上列當事人間請求損害賠償事件，上訴人對於民國94 年12月27
日本院台北簡易庭94年度北小字第2023號小額民事判決提起上訴
，經本院於民國95年4月26日言詞辯論終結，本院判決如下：
    主      文
原判決駁回上訴人後開第二項部分，及該部分訴訟費用之裁判均
廢棄。
被上訴人應給付上訴人新台幣壹萬玖仟柒佰參拾陸元，及民國94
年8月17日起至清償日止，按週年利率百分之五計算之利息。
其餘上訴駁回。
第一、二審訴訟費用由被上訴人負擔新台幣壹仟捌佰肆拾元，上
訴人負擔新台幣參仟陸佰捌拾元。
    事實及理由
一、按對於小額程序之第一審判決，應於上訴狀內記載：1、原
    判決所違背之法令及其具體內容；2、依訴訟資料可認為原
    判決有違背法令之具體事實，民事訴訟法第436條之25定有
    明文。故小額訴訟當事人，可以原判決有違背法令為由提起
    上訴。次按民法第217條第1項規定，損害之發生或擴大，被
    害人與有過失者，法院得減輕賠償金額或免除之。故法院對
    於賠償金額減至何程度，抑為完全免除，雖有裁量之自由，
    但應斟酌雙方原因力之強弱與過失之輕重以定之，最高法院
    54年台上字第2433號著有判例可資參照。查原判決認定訴外
    人曾淑端所駕駛車號3C-6957小客車發生毀損之原因，包括
    被上訴人及訴外人曾淑端之過失行為，且過失比例各為二分
    之一，惟認定依民法第217條第1項規定，應完全免除被上訴
    人對訴外人曾淑端之損害賠償責任，自與系爭車禍發生之雙
    方原因力強弱與過失輕重比例未合，有違民法第217條第1項
    規定及最高法院54年台上字第2433號判例意旨。上訴人提出
    本件上訴，符合民事訴訟法第436條之25規定，應予准許。
二、本件上訴人起訴主張：被上訴人於民國94年1月11日駕駛車
    號148-CQ號自用小客車，沿敦化南路北向南分隔島內側車道
    行駛至臺北市○○○路○段63號巷口處迴轉時，其右側車身
    與沿同路南向北分隔島外側第一車道變換入分隔島內側車道
    行駛由被上訴人駕駛車號148-CQ營業小客車右前車頭相撞，
    被上訴人就系爭車禍之發生有變換車道不當之過失，曾淑端
    因此車禍支出修復費用65,766元（其中工資計23,694元，零
    件則為42,072元）。被上訴人於駕駛車輛過程中造成曾淑端
    上開3C-6957號自小客車受到損害，應依民法第191條之2規
    定賠償曾淑端上開修復費用。又訴外人曾淑端所駕駛之上開
    自用小客車已向上訴人投保車體損失險，且尚在保險期間中
    ，上訴人經查證屬實後，遂依曾淑端書面通知辦理出險，扣
    除自負額後，賠付曾淑端必要修復費用計62,766元。上訴人
    既已理賠曾淑端上開保險金，自得依保險法第53條規定代位
    行使曾淑端對被上訴人之損害賠償請求權等情。爰求為命被
    上訴人給付上訴人62,766元，及自起訴狀繕本送達被上訴人
    翌日起至清償日止，按週年利率5%計付法定遲延利息之判決
    。原審為上訴人全部敗訴判決，嗣上訴人提起本件上訴，求
    為原判決廢棄；被上訴人應給付上訴人62,766元，及自起訴
    狀繕本送達被上訴人翌日起至清償日止，按週年利率5%計付
    法定遲延利息之判決。
    被上訴人則以：被上訴人駕駛之148-CQ號營業用小客車，雖
    有與訴外人曾淑端駕駛之車號3C─6957號自用小客車發生碰
    撞，但系爭車禍之發生曾淑端亦與有二分之一之過失，且被
    上訴人駕駛之148-CQ自用小客車亦有損害，應由雙方各自負
    擔自己車輛損害之修復費用，曾淑端不得向被上訴人請求賠
    償，而上訴人既是代位曾淑端行使權利，則其亦不得向被上
    訴人請求賠償。又縱認被上訴人應賠償損害，但上訴人主張
    之修復費用過高，工資部分應以3,000元範圍內為限，零件
    部分則應不超過11,200元等語，資為抗辯。而聲明求為上訴
    人之訴及假執行之聲請均駁回。並於本院聲明求為駁回上訴
    。
二、查被上訴人於94年1月11日駕駛車號148-CQ自用小客車，沿
    敦化南路北向南分隔島內側車道行駛至臺北市○○○路○段
    63號巷口處，其右側車身與沿同路南向北分隔島外側第一車
    道變換入分隔島內側車道行駛由被上訴人駕駛車號148-CQ
    營業小客車右前車頭相撞，被上訴人就系爭車禍之發生有變
    換車道不當之過失，使曾淑端所有上開3C-6957號車輛受到
    毀損。訴外人曾淑端所有之上開自用小客車已向上訴人投保
    車體損失險，且尚在保險期間中，上訴人遂依曾淑端之書面
    通知辦理出險，扣除自負額，賠付必要修復費用計62,766元
    之事實，有台北市政府警察局交通警察大隊（下稱警察大隊
    ）事故肇事原因初步分析研判表、車險理賠申請書、駕駛執
    照、估價單、車損照片、統一發票、警察大隊94 年8月26日
    北市警交大四字第09433957500號函及後附之道路交通事故
    調查報告表、交通事故現場圖、交通事故補充資料表、交通
    事故談話紀錄表各乙份附卷可查（見原審卷第6頁至第13頁
    、本院卷15頁至第20頁），復與台北市車輛行車事故鑑定委
    員會鑑定結果相符（見原審卷第35頁之鑑定意見書），復為
    兩造所不爭，堪信為真實。至上訴人主張被上訴人應賠償其
    致訴外人曾淑端所有車號3C-6957自用小客車之損害，則為
    被上訴人所否認，並以上開情詞置辯。經查：
（一）按汽車、機車或其他非依軌道行駛之動力車輛，在使用中
      加損害於他人者，駕駛人應賠償因此所生之損害。但於防
      止損害之發生，已盡相當之注意者，不在此限，民法第
      191條之2定有明文。故駕駛人使用動力車輛致他人受到損
      害，除駕駛人已於防止損害之發生盡相當之注意外，即應
      依民法第191條之2規定賠償被害人所受損害。查被上訴人
      駕駛車號148-CQ自用小客車因變換車道不當，致與訴外人
      曾淑端駕駛車號3C-6957自用小客車相撞，使上開車號
      3C-6957號車輛受到損害，被上訴人自應賠償曾淑端因此
      所生之損害。
（二）次按不法毀損他人之物者，被害人得請求賠償其物因毀損
      所減少之價額，民法第196條定有明文。所謂因物被毀損
      所減少之價額，得以修復費用為估定標準，但以必要者為
      限。若被害人能證明其物因毀損或減少之價額，超過必要
      之修復費用時，就其差額，仍得請求賠償（最高法院77
      年度第9次民事庭會議決議參照）。故被害人得以修理費
      用作為其物因毀損所減少價額之計算依據，但其中以新品
      更換舊品，且因此提高該物整體價值者，該更換之新品即
      非屬損害發生前物之原狀，則該更換新品所支出之費用，
      應予計算其折舊。查曾淑端所有上開3C-6957號自用小客
      車因受上開損害，致曾淑端支出修復費用合計65,766元，
      包括工資額23,694元及零件費用42,072元，有被上訴人不
      爭執形式真正之訴外人延福汽車有限公司（下稱延福公司
      ）94年5月11日估價單、延福公司94年4月28日統一發票、
      延福公司94年1月28日統一發票各乙份附卷可查（見原審
      卷第10頁、第12頁至第13頁）。故上訴人主張因系爭車禍
      致曾淑端為其所有上開3C-6957自用小客車支出修復費用
      計65,766元，自屬可取。被上訴人抗辯上訴人主張之修復
      費用其中工資部分應不超過3,000元，零件部分則不超過
      11,200元，尚無可取。
（三）又查，上開零件費用42,072元部分，係以新品更換，為兩
      造所不爭，而上開3C-6957號自用小客車係於90年5月間出
      廠，有行車執照乙份在卷可參（見原審卷第8頁），則上
      開零件費用42,072元，其中以新零件更換舊零件折舊部分
      非屬必要費用，應予扣除。次查，依所得稅法施行細則第
      48條第1項規定：「採平均法者，以固定資產成本減除殘
      價後之餘額，按固定資產耐用年數表規定之耐用年數平均
      分攤，計算其每期折舊額。」，依86年12月30日行政院台
      86財字第52051號函所頒之「固定資產耐用年數表」，自
      用小客車之耐用年數為五年，則依平均法計算其每年折舊
      率為0.2，上開修復零件部分之殘價為7,012元（零件修復
      費用42,072/耐用年數5+1=7,012）。自系爭自用小客車出
      廠日期90年5月至94年1月11日發生系爭車禍日止，曾淑端
      實際使用之月數為3年又9個月，依上開平均法計算，曾淑
      端所有上開車輛零件部分之必要修復費用計15,777元{修
      復費用42,072-[42,072-殘價7,012]×折舊率0.2×3又
      9/12=15,777}。故曾淑端所有系爭3C-6957號自用小客車
      因系爭車禍所減少之價額計39,471元（工資23,694+零件
      折舊後費用15,777＝39,471）。
（四）惟按損害之發生或擴大，被害人與有過失者，法院得減輕
      賠償金額，或免除之，民法第217條第1項定有明文。故被
      害人只須其行為為損害之共同原因，且其過失行為並有助
      成損害之發生或擴大，即有民事訴訟法第217條過失相抵
      規定之適用（最高法院94年度台上字第1855號判決要旨參
      照）。而法院對於賠償金額減至何程度，應斟酌雙方原因
      力之強弱與過失之輕重以定之，已如前述。查發生系爭94
      年1月11日車禍，其原因包括訴外人曾淑端迴車疏忽，為
      上訴人所不爭（見原審卷第41頁），核與台北市車輛行車
      事故鑑定委員會鑑定結果相符（見原審卷第35頁之鑑定意
      見書），而被上訴人就系爭車禍之發生應負二分之一與有
      過失責任，亦為兩造所不爭（見原審卷第41頁及本院卷第
      34頁），本院審酌兩造原因力之強弱與過程之輕重程度等
      一切情狀，認為曾淑端應負之與有過失責任為百分之五十
      ，則依過失比例計算被上訴人應負之損害賠償責任為
      19,736元（損害額39,471×0.5＝19735.5，小數點以下四
      捨五入）。
（五）又按被保險人因保險人應負保險責任之損失發生，而對於
      第三人有損失賠償請求權者，保險人得於給付賠償金額後
      ，代位行使被保險人對於第三人之請求權。但其請求之數
      額，以不逾賠償金額為限，保險法第53條第1項定有明文
      。查上訴人已將保證理賠金計62,766元給付與被保險人曾
      淑端，已如前述，上訴人自得依保險法第53條規定在其給
      付額範圍內，行使曾淑端對被上訴人之請求。曾淑端可向
      被上訴人請求之金額計19,736元，已如前述。上訴人主張
      被上訴人應給付其19,736元，自屬可取。
四、綜上所述，上訴人依民法第191條之2規定，請求被上訴人給
    付損害賠償19,736元，及自起訴狀繕本送達被上訴人翌日即
    94 年8月17日起至清償日止，按週年利率5%計算之法定遲延
    利息，洵屬有據，應予准許。至上訴人請求超過上開範圍部
    分，則屬無據，不應准許。從而，原審就上開應予准許部分
    ，所為上訴人敗訴之判決，尚有未洽，上訴論旨指摘原判決
    此部分不當，求予廢棄改判，為有理由。就上開不應准許部
    分，所為上訴人敗訴之判決，並無不合，上訴論旨指摘原判
    決此部分不當，求予廢棄改判，為無理由。
五、至兩造其餘之攻擊或防禦方法，及未經援用之證據，經本院
    斟酌後，認為均不足以影響本判決之結果，自無一一詳予論
    駁之必要，併此敘明。
六、關於本件訴訟費用計算則如附表所示。
七、據上論結，本件上訴為一部有理由，一部無理由，依民事訴
    訟法第436條之1第3項、第450條、第449條第1項、第79條，
    判決如主文。
中    華    民    國    95    年     5    月    17    日
                  臺灣臺北地方法院民事第三庭
                      審判長  法  官  黃莉雲
                              法  官  林振芳
                              法  官  黃書苑
附表
項    目                   金  額（新臺幣）       備  註
第一審裁判費                  1000元        由上訴人繳納。
第二審裁判費                  1500元        由上訴人繳納
鑑定費用                      3020元        由上訴人繳納
合        計                  5520元
上訴人應負擔三分之二之訴訟費用計3,680元（訴訟費用總額
5,520×負擔比例2/3=3,680），被上訴人應負擔其餘訴訟費用計
1,840元（訴訟費用總額5,520×負擔比例1/3=1,840）。
以上正本係照原本作成。
本判決不得上訴。
中    華    民    國    95    年    5     月    17    日
                              書記官  趙郁涵


司法院資訊處製作；財團法人民間司法改革基金會備份。
